【裁判字號】    97,交聲,2935
【裁判日期】    971231
【裁判案由】    違反道路交通管理處罰條例聲明異議
【裁判全文】
臺灣臺北地方法院交通事件裁定        97年度交聲字第2935號
原處分機關  臺北市交通事件裁決所
異  議  人  甲○○
即受處分人
上列異議人即受處分人因違反道路交通管理處罰條例案件，對於
臺北市交通事件裁決所民國97年10月7 日所為之處分（北市裁罰
字第裁22-C00000000號），聲明異議，本院裁定如下：
    主  文
異議駁回。
    理  由
一、原處分意旨略以：異議人即受處分人甲○○於民國97年6 月
    10日18時53分許，其所有之車牌號碼K2G-612 號重型機車行
    經臺北縣中和市○○路1167號板南路口時，因異議人有「機
    車牌照以安裝其他器具之方式，使不能辨認其牌號」之違規
    行為，為臺北縣政府警察局交通隊警員當場攔停製單舉發，
    嗣為原處分機關即臺北市交通事件裁決所認異議人有「以安
    裝其他器具之方式不能辨識號牌」之違規行為，依道路交通
    管理處罰條例第13條第1 款之規定，裁處罰鍰新臺幣（下同
    ）3,000 元之處分。
二、異議意旨略以：異議人之子女即駕駛人柯佳吟於97年6 月10
    日18時53分騎乘車牌號碼K2G-612 號重型機車於放學途中行
    經臺北縣中和市○○路1167號（板南路口），為值勤警察攔
    停，以異議人之機車牌照以安裝其他器具之方式，使不能辨
    認其牌號，又於97年9 月8 日接獲臺北市交通裁決所函文通
    知（發文字號：北市裁申字第09741850800 號文），更改裁
    決為違反道路交通管理處罰條例第11條第1 項，依同條例第
    12條第1 項第7 款，已領有號牌不依指定位置懸掛之規定改
    裁定處罰5,400 元並吊銷牌照，經異議人於97年9 月19日聲
    明異議後，再改裁處為違反道路交通管理處罰條例第13條第
    1 款（發文字號：北市裁申字第09742316900 號），異議人
    於97年10月7 日至臺北市交通裁決所，開立北市裁罰字第裁
    22-C0000 0000 號裁決書。惟駕駛人為單親家庭學生、日間
    就讀於臺北縣土城市德霖技術學院營建科技系3 年級，夜間
    於臺北市○○○路全家便利商店打工賺得學費及生活費以減
    輕家庭負擔。為圖節省時間，商得同住之異議人以其名義分
    期付款購得上開2 手機車以為代步之用，因學生好奇與流行
    心，於坊間飾品店購得橡膠製玩偶1 具，以強力磁鐵吸附於
    機車上，實未完全阻擋號牌致完全無法辨識車號，更無將號
    牌裝置於可變動控制架上及將號牌移動變造。值勤警員於現
    場取締時，駕駛人向警員表明可立即取下請求通融，但警員
    仍以違反上開條例製單告發，今因駕駛人之好奇與流行心態
    ，警員之超嚴格值勤致使異議人及駕駛人將繳納1 筆在單親
    家庭生活中不算小之罰款。異議人將本次過失謹記在心並督
    促子女保證不會再犯錯，期盼鈞院體恤民心、衡量上情，酌
    情予以重新裁量云云。
三、按汽車駕駛人，損毀或變造汽車牌照、塗抹污損牌照，或以
    安裝其他器具之方式，使不能辨認其牌號者，處汽車所有人
    新臺幣2,400 元以上4,800 元以下罰鍰，並責令申請換領牌
    照或改正，道路交通管理處罰條例第13條第1 款定有明文。
四、經查：
  (一)本件異議人所有之車牌號碼K2G-612 號重型機車，由駕駛人
    騎乘，於97年6 月10日18時53分行經臺北縣中和市○○路11
    67號板南路口時，因車牌上安裝玩偶致無法辨認牌號，經臺
    北縣政府警察局交通隊警員認有「機車牌照（號牌）以安裝
    其他器具之方式，使不能辨認其牌號」違反道路交通管理處
    罰條例第13條第1 款之規定，當場攔查製單舉發，並經原處
    分機關依道路交通管理處罰條例第13條第1 款規定裁處等情
    ，有臺北縣政府警察局北縣警交字第C00000000 號舉發違反
    道路交通管理事件通知單、臺北市交通事件裁決所北市裁罰
    字第裁22-C00000000違反道路交通管理事件裁決書各1 份附
    卷可稽。
  (二)異議人上開機車車牌上確有安裝玩偶1 隻，固定在車牌上所
    載「臺灣省」右側、車牌號碼「K2G-612 」之數字「1 」上
    方，此為異議人所不爭執，並有異議人事後自行拍攝玩偶安
    裝在車牌上之照片2 張足資佐證。自異議人採蹲在機車車牌
    號碼正後方所拍攝之照片觀之，該玩偶緊附於車牌號碼「K2
    G-612 」之數字「1 」上方，自異議人採由上往下角度拍攝
    車牌之照片觀之，異議人安裝之玩偶已遮住車牌號碼「K2G-
    612 」之數字「1 」、「2 」上方，確有不容易辨識之虞。
    按道路交通管理處罰條例13條第1 款之所由設，乃立法者為
    使汽車所有人就其行政法上義務之違反應負其行政處罰責任
    ，以加強道路交通管理之行政目的所為之規定。而牌照係辨
    識車籍之最重要依據，為使用路人輕易知悉行駛於路上之車
    輛為何人所有，藉以保障行車安全，維護社會秩序，準此，
    號牌之懸掛應使用路人得以清楚辨識其車牌號碼方屬適法。
    本件駕駛人既領有駕駛執照，其就「道路交通安全規則」第
    11條第2 項「按汽車號牌不得變造損毀、塗抹或粘貼其他材
    料、加裝邊框或霓虹燈、裝置旋轉架、顛倒懸掛或以安裝其
    他器具之方式使不能辨認其牌號，並不得以他物遮蔽，如有
    污穢，致不能辨認其牌號時，應洗刷清楚」之相關規定，當
    應知之甚稔，機車所有人或機車駕駛人，為維護行駛道路之
    安全及秩序，即應注意各項機車設備功能之完善並符合法律
    之規定，故縱如異議人所述裝玩偶在車牌上一切都純粹為了
    好奇心及流行，無不法企圖，自應依前揭之說明及法律規定
    ，而不得以安裝其他器具之方式使不能辨認其牌號，是異議
    人前開所辯，顯不足採。
五、綜上所述，本件異議人前開違規之事證已足堪認定，是原處
    分機關依道路交通管理處罰條例第13條第1 款、違反道路交
    通管理事件統一裁罰基準及處理細則第43條、第44條、第67
    條之規定，就異議人以安裝其他器具之方式不能辨識號牌之
    違規行為，裁處罰鍰3,000 元之處分，經核並無違誤，本件
    異議人之異議為無理由，應予駁回。
六、據上論斷，應依道路交通案件處理辦法第19條，裁定如主文
    。
中    華    民    國    97    年    12    月    31    日
                      交通法庭  法  官  林芳華
以上正本證明與原本無異
如不服本裁定應於送達後5日內向本院提出抗告狀
                                書記官  林鈴芬
中    華    民    國    97    年    12    月    31    日


司法院資訊處製作；財團法人民間司法改革基金會備份。
